臺灣桃園地方法院刑事判決　　　　　　　100年度訴字第876號
公　訴　人　臺灣桃園地方法院檢察署檢察官
被　　　告　曾智哲
選任辯護人　劉　楷律師
　　　　　　黃麗岑律師
上列被告因違反槍砲彈藥刀械管制條例案件，經檢察官提起公訴
（99年度偵字第19847號），本院判決如下：
    主    文
曾智哲未經許可，持有可發射子彈具有殺傷力之改造手槍，處有
期徒刑年貳月，併科罰金新臺幣陸萬元，如易服勞役，以新臺
幣壹仟元折算壹日。扣案具殺傷力仿BERETTA 廠84型半自動手槍
之改造手槍壹枝（槍枝管制編號0000000000號），沒
收。又未經許可，持有子彈，處有期徒刑肆月，併科罰金新臺幣
萬元，如易服勞役，以新臺幣壹仟元折算壹日，扣案具殺傷力
之非制式子彈顆，沒收。應執行有期徒刑年肆月，併科罰金
新臺幣捌萬元，如易服勞役，以新臺幣壹仟元折算壹日。扣案具
殺傷力仿BERETTA 廠84型半自動手槍之改造手槍壹枝（槍枝管制
編號0000000000號）及具殺傷力之非制式子彈顆，
均沒收。
    事    實
一、曾智哲明知可發射子彈具有殺傷力之改造手槍、非制式子彈
    ，分屬槍砲彈藥刀械管制條例第4 條第1 項第1 款、第2款
    所列管之物，非經中央主管機關許可，不得持有，竟分別基
    於非法持有具殺傷力之改造手槍、非制式子彈之犯意，先於
    民國100 年4 月下旬某日，在桃園縣桃園市後火車站附近，
    向真實姓名年籍不詳、綽號「寶哥」之成年男子，取得具有
    殺傷力之仿BERETTA 廠84型半自動手槍之改造手槍1 枝（槍
    枝管制編號0000000000號），並嗣於同年6 月間，在上開地
    點，另向寶哥取得具殺傷力之口徑9.0mm ±0.5mm 非制式子
    彈5 顆，而未經許可非法持有之。嗣於100 年7 月13日16時
    許，經警持本院核發之搜索票，在桃園縣桃園市○○里○ 鄰
    ○○路175 之1 號4 樓住處查獲。並扣得前揭改造手槍1 支
    及非制式子彈5 顆，始悉上情。
二、案經臺北市政府警察局移送臺灣桃園地方法院檢察署檢察官
    偵查起訴。
    理  由
壹、證據能力部分：
一、被告以外之人於審判外之言詞或書面陳述，除法律有規定者
    外，不得作為證據，刑事訴訟法第159 條第1 項固有明文；
    惟被告以外之人於審判外之陳述，雖不符同法第159 條之1
    至之4 規定，而經當事人於審判程序同意作為證據，法院審
    酌該言詞陳述或書面陳述作成時之情況，認為適當者，亦得
    為證據。又當事人、代理人或辯護人於法院調查證據時，知
    有第159 條第1 項不得為證據之情形，而未於言詞辯論終結
    前聲明異議者，視為有前項之同意，同法第159 條之5 亦定
    有明文。本案公訴人、被告及其公設辯護人於本院準備程序
    及審判程序中對於本院所引用之供述及非供述證據之證據能
    力均表示沒有意見，且迄於言詞辯論終結前未聲明異議，經
    審酌本院所引用之供述及非供述證據資料作成時之情況，核
    無違法取證或其他瑕疵，認為以之作為證據為適當，均得做
    為證據。
二、查刑事訴訟法關於「鑑定」之規定，除選任自然人充當鑑定
    人外，另設有囑託機關鑑定制度。依同法第198 條、第208
    條之規定，不論鑑定人或鑑定機關、團體，均應由法院、審
    判長、受命法官或檢察官視具體個案之需要而為選任、囑託
    ，並依同法第206 條之規定，提出言詞或書面報告載明鑑定
    之經過及結果，於自然人擔任鑑定人時，尚應依同法第202
    條規定於鑑定前具結，始符合同法第159 條第1 項所定得作
    為證據之「法律有規定」之例外情形，至於囑託機關鑑定之
    情形，因同法第208 條第2 項未準用第202 條之規定，故實
    際為鑑定之人自無須為具結。惟於司法警察機關調查中之案
    件，為因應實務上，或因量大、或有急迫之現實需求，例行
    性當然有鑑定之必要者，例如毒品之種類與成分、尿液之毒
    品反應，或者槍彈有無殺傷力等鑑定，基於檢察一體原則，
    得由該管檢察長對於轄區內之案件，以事前概括選任鑑定人
    或囑託鑑定機關、團體之方式，俾便轄區內之司法警察官、
    司法警察對於調查中之此類案件，得即時送請先前已選任之
    鑑定人或囑託之鑑定機關、團體實施鑑定，以求時效（法務
    部92年9 月1 日法檢字第0920035083號函參照，刊載於法務
    部公報第312 期），此為本院審理相關案件職務上所知悉之
    事項。此種由檢察機關概括選任鑑定人，或概括囑託鑑定機
    關、團體，再轉知司法警察官、司法警察於調查犯罪時參考
    辦理之作為，法無明文禁止，係為因應現行刑事訴訟法增訂
    傳聞法則及其例外規定之實務運作而為。其所為之鑑定結果
    ，與檢察官選任或囑託鑑定，性質上並無差異，同具有證據
    能力。從而，本案查獲槍、彈，經由查獲之警察單位依先前
    轄區檢察署檢察長事前概括選任鑑定機關即內政部警政署刑
    事警察局鑑定，則該鑑定機關所出具之槍彈鑑定報告書自具
    有證據能力而得為本案之證據，合先敘明。
貳、實體方面：
一、上揭犯罪事實，業據被告曾智哲於警詢、偵查及本院審理時
    均坦承不諱（見100年度偵字第19847 號卷第14-22 頁、第
    35-37 頁及本院卷第18-19 頁、第24頁背面），並有本院
    100 年聲搜字第552 號搜索票、臺北市政府警察局刑事警察
    大隊搜索扣押筆錄、扣押物品目錄表、扣押物品收據、現場
    蒐證照片6 張、臺北市政府警察局槍枝初步檢視報告表、槍
    枝初步檢視承辦人員履歷資料、槍枝初步檢視照片、刑事案
    件證物採驗紀錄表（100 年度偵字第19847 號卷第6-13頁、
    第26-31 頁）附卷可資佐證，復有前揭改造手槍1 支（槍枝
    管制編號0000000000號）扣案可資佐證。而上開槍枝、子彈
    ，經送請內政部警政署刑事警察局鑑定結果，認為「一、送
    鑑手槍1 支（槍枝管制編號0000000000號），認係改造手槍
    ，由仿BERETTA 廠84型半自動手槍製造之槍枝，換裝土造金
    屬槍管而成，擊發功能正常，可供擊發適用子彈使用，認具
    殺傷力。二、送驗子彈5 顆，認均係非制式子彈，由金屬彈
    殼組合直徑9.0 ±0.5mm 金屬彈頭而成，採樣2 顆試射，可
    擊發，認具殺傷力。」等情，有該局100 年7 月27日刑鑑字
    第1000093553號鑑定書附卷可憑（見100 年度偵字第19847
     號 卷第45-46 頁），是被告所持有之上開改造手槍1 枝及
    子彈5 顆，俱屬槍砲彈藥刀械管制條例第4 條第1 項第1 款
    、第2 項所稱之其他可發射金屬或子彈具有殺傷力之各式槍
    砲及子彈。綜上，足徵被告之自白核與事實相符，應堪採信
    。本件事證明確，被告前揭犯行均堪認定，應依法論科。
二、核被告所為，係犯槍砲彈藥刀械管制條例第8 條第4 項之未
    經許可持有其他可發射子彈具有殺傷力之改造手槍罪、同條
    例第12條第4 項之未經許可持有子彈罪。按同時地被查獲持
    有2 種以上之槍砲彈藥刀械，有可能係初始即同時地持有之
    ，亦有可能係先後持有而僅同時地被查獲。於最初即同時地
    持有之情形，如持有之客體種類相同（同為手槍，或同為子
    彈者），縱令持有之客體有數個（如數支手槍、數顆子彈）
    ，仍為單純1 罪，不發生想像競合犯之問題；若持有2 不相
    同種類之客體（如同時地持有手槍及子彈，或同時地持有槍
    砲彈藥刀械管制條例所定不同條項之槍枝，如手槍及改造槍
    枝），則為1 行為觸犯數罪名之想像競合犯。至先後持有而
    僅同時地被查獲者，雖亦併有同時持有之情形（即二持有行
    為重疊部分），仍應視其持有之初之犯意如何，憑以判斷其
    先後所犯持有行為，究屬數罪併罰，抑或應論以連續犯而以
    1 罪論（指行為發生在刑法第56條修正前者），最高法院96
    年度台上字第6417號判決意旨參照。被告先後持有槍枝及子
    彈，為警同時查獲，揆諸上揭最高法院判決意旨，被告所犯
    上開2 罪間，時間有異，犯意各別，行為互殊，應予分論併
    罰，檢察官認應成立想像競合犯，尚有未合。爰審酌被告素
    行尚佳，智識程度（高中畢業），而有殺傷力之槍枝屬於高
    度危險之物品，非經主管機關許可不得擅自持有，以維社會
    大眾安全，被告未經許可，無故持有上開槍枝，且未繳交治
    安機關，嚴重危害社會安全，惟持有上開槍枝期間，並未使
    用該槍枝為其他對社會治安影響重大之行為，所生危害尚輕
    及犯後坦承犯行態度良好及其犯罪之動機、目的、手段等一
    切情狀，分別量處如主文所示之刑，並定其應執行之刑，併
    就罰金刑部分，依刑法第42條第3 項前段之規定諭知易服勞
    役之折算標準，以資懲儆。
三、沒收部分：
    扣案具殺傷力之仿BERETTA 廠84型半自動手槍之改造手槍1
    枝（槍枝管制編號0000000000號），經鑑定具有殺傷力，有
    前揭槍彈鑑定書在卷可參，屬違禁物，爰依刑法第38條第1
    項第1 款規定宣告沒收。另扣案之非制式子彈5顆，其中未
    經試射但經鑑定具有殺傷力之非制式子彈3 顆，依槍砲彈藥
    刀械管制條例第4 條第1 項第2 款及第5 條規定，非經中央
    主管機關許可，不得持有或寄藏，屬違禁物，亦應依刑法第
    38條第1 項第1 款規定均宣告沒收。至於扣案已試射擊發之
    具有殺傷力之非制式子彈2 顆，業經鑑定單位試射擊發，不
    具完整結構而失其殺傷力，試射後之彈頭、彈殼，亦非違禁
    物或供犯罪所用之物，均無從依刑法第38條第1 項第1 、2
    款規定宣告沒收，併此敘明。
據上論斷，應依刑事訴訟法第299 條第1 項前段，槍砲彈藥刀械
管制條例第8 條第4 項、第12條第4 項，刑法第11條前段、第51
條第5 款、第7 款、第42條第3 項、第38條第1 項第1 款，判決
如主文。
本案經檢察官蔡佩玲到庭執行職務。
中    華    民    國   100    年    10    月    31    日
            刑事第四庭    審判長  法  官  蕭  世  昌
                                  法  官  王  詩  銘
                                  法  官  陳  麗  芬
以上正本證明與原本無異。
如不服本判決應於收受判決後10日內向本院提出上訴書狀，並應
敘述具體理由。其未敘述上訴理由者，應於上訴期間屆滿後20日
內向本院補提理由書( 均須按他造當事人之人數附繕本) 「切勿
逕送上級法院」。
                                  書記官  謝  雅  茹
中    華    民    國   100    年    10    月    31    日
附錄論罪科刑法條全文：
槍砲彈藥刀械管制條例第8條：
未經許可，製造、販賣或運輸鋼筆槍、瓦斯槍、麻醉槍、獵槍、
空氣槍或第 4 條第 1 項第 1 款所定其他可發射金屬或子彈具
有殺傷力之各式槍砲者，處無期徒刑或 5 年以上有期徒刑，併
科新臺幣 1 千萬元以下罰金。
未經許可，轉讓、出租或出借前項所列槍枝者，處 5 年以上有
期徒刑，併科新臺幣 1 千萬元以下罰金。
意圖供自己或他人犯罪之用，而犯前二項之罪者，處無期徒刑或
7 年以上有期徒刑，併科新臺幣 1 千萬元以下罰金。
未經許可，持有、寄藏或意圖販賣而陳列第 1 項所列槍枝者，
處 3 年以上 10 年以下有期徒刑，併科新臺幣 7 百萬元以下罰
金。
第 1 項至第 3 項之未遂犯罰之。
犯第 1 項、第 2 項或第 4 項有關空氣槍之罪，其情節輕微者
，得減輕其刑。
槍砲彈藥刀械管制條例第12條：
未經許可，製造、販賣或運輸子彈者，處 1 年以上 7 年以下有
期徒刑，併科新台幣 500 萬元以下罰金。
未經許可，轉讓、出租或出借子彈者，處 6 月以上 5 年以下有
期徒刑，併科新台幣 300 萬元以下罰金。
意圖供自己或他人犯罪之用，而犯前二項之罪者，處 3 年以上
10 年以下有期徒刑，併科新台幣 700 萬元以下罰金。
未經許可，持有、寄藏或意圖販賣而陳列子彈者，處 5 年以下
有期徒刑，併科新台幣 300 萬元以下罰金。
第 1 項至第 3 項之未遂犯罰之。